台灣雲林地方法院刑事判決　　　　　　　　　　　　八十九年度訴字第四三一號
　　公　訴　人　台灣雲林地方法院檢察署檢察官
　　被　　　告　己　○
　　選任辯護人　葉榮棠
右被告因偽造文書等案件，經檢察官提起公訴（八十九年度偵字第四五八七號），本
院判決如左：
    主  文
己○連續行使偽造私文書，足以生損害於他人，處有期徒刑參年。
    事  實
一、己○於民國（下同）於八十八年六月十日及八十九年三月十五日，先後邀集二個
    互助會（詳如附表一、二所載），每會會款均為新台幣（下同）三萬元，採內標
    制，投開標地點均在其雲林縣二崙鄉○○村○○路一六四號住處。惟其因缺錢使
    用，竟意圖為自己不法之所有，基於概括犯意，自八十八年八月十日起至八十九
    年六月十五日止，未經互助會會員丙○○、丑○○、庚○○、子○○、壬○○、
    辛○○、丁○○、乙○○、甲○○等人之同意，在前揭地點，擅自偽造其等簽名
    之投標單（偽簽會員姓名、填載標金，而未載明「標單」），參加競標，足生損
    害於各該會員，得標後，向其他會員謊稱係各該等會員自行投標，向當期被冒標
    會員則謊稱其他會員得標，使各活會之會員陷於錯誤，將會款交付於己○（冒標
    情形、詐取金額等，詳如附表一、二所載）。嗣於八十九年九月間，己○無力再
    負擔鉅額會款，遂宣布停標。
二、案經蔡清河、戊○○、庚○○告訴及己○自首，而經台灣雲林地方法院檢察署檢
    察官偵查起訴。
    理  由
一、訊據被告己○坦承右揭事實不諱，核與被害人蔡清河、戊○○、庚○○、丙○○
    、丑○○、子○○、丁○○，及甲○○之母李月桃、辛○○之妻陳淑玲於本院審
    理時所供相符，且有會單影本二件在卷可資佐證，其犯行已堪認定。
二、(一)被告冒用會員署押，並記載利息於標單上，依我國民間互助會習慣，即係作為
    標會所用之標單，而屬刑法第二百二十條第一項之準文書。(二)核被告冒用會員名
    義，偽造標單，持以行使得標，詐欺各該次活會會員會款，足以生損害於活會會
    員及被冒標之人，核其所為係犯刑法第三百三十九條第一項詐欺取財罪及第二百
    十六條、二百十條之行使偽造私文書罪。偽造署押為偽造私文書之部分行為，偽
    造私文書罪而後行使，偽造之低度行為，應為行使之高度行為所吸收，均不另論
    罪。(三)被告每次以一行使偽造之標單詐欺會款之犯行，同時侵害各該次活會會員
    ，為想像競合犯，應依刑法第五十五條之規定處斷。(四)被告多次偽造標單並加以
    行使之行為，時間緊接，犯罪構成要件相同，顯係基於概括之犯意為之，為連續
    犯，應依刑法第五十六條之規定論以一罪。而其多次詐欺借款及其多次以借款名
    義詐欺款項之行為，時間緊接，犯罪構成要件相同，顯係基於概括之犯意為之，
    為連續犯，亦應依刑法第五十六條之規定論以一罪。(五)而行使偽造私文書與詐欺
    取財二罪間，有方法結果之牽連關係，應從一重之連續行使偽造私文書論處。(六)
    被告對於未發覺之罪自首而接受裁判，應依刑法第六十二條前段之規定減輕其刑
    。(七)本院審酌：被告無犯罪前科，有卷附被告全國前案紀錄表一件在卷可稽，
    素行良好，惟第一次犯罪已製造了數十位被害人，詐取之金額高達六百餘萬元。
    這樣的財產犯罪規模，在一個鄉下地方，已足令人咋舌。因為缺錢用而偷偷冒
    標一次、二次，容易被理解。然而，被告的冒標行為竟可以連續達十次，時間延
    續達十個月，足見其心機深沈、犯意堅定。至於這些人為何會被挑選為被害人
    ？本院認為，當係因為他們與被告熟識，因為他們誠摰地信任被告，因為被告料
    到他們善良、溫和，不致於在事後有激烈、非理性的動作。人和人之間的信任，
    因而被破壞；藏在溫和面相之後的人性，因而被懷疑。從而，這樣一個犯罪，不
    但重重地傷了財，也狠狠地傷了情。再查，被告於八十九年九月十一日到地檢
    署自首後，同年月十六日告訴人蔡清河、戊○○、庚○○即提出告訴（見八十九
    年度他字第一四０七號、一四二八號卷申告案件報告表），顯見被告之所以自首
    ，只是因為紙已包不住火。自被告坦承迄今未清償被害人分文一節，益見自首只
    有利於被告，對被害人卻完全無濟。從而，此一自首的動作，突顯了被告的投機
    。本院因而認為，被告不但該被譴責，也該被較長期的監禁，以作為懲罰，乃量
    處三年徒刑。(八)至於被告所偽造之標單，未經扣案，且據被告表示，其已於歷次
    開標後予以撕毀、滅失，故不予宣告收之，附予敘明。
三、據上論斷，應依刑事訴訟法第二百九十九條第一項前段，刑法第二百十條、第二
    百十六條、第二百二十條第一項、第三百三十九條第一項、第五十五條、第五十
    六條、第六十二條前段，罰金罰鍰提高標準條例第一條前段，判決如主文。
本案經檢察官謝奇孟到庭執行職務。
中      華      民      國      九十一  年      二      月      一      日
                                      台灣雲林地方法院刑事第一庭
                                              法  官  林  輝  煌
右正本證明與原本無異。
如不服本判決，應於送達後十日內向本院提出上訴狀（須附繕本），上訴於台灣高等
法院台南分院。
告訴人或被害人對於本判決如有不服，而請求檢察官上訴者，其上訴期間之計算以檢
察官收受判決正本之日期為準。
                                              書記官  蕭  應  欽
中      華      民      國      九十一  年      二      月      一      日
附錄本案論罪科刑法條全文：
中華民國刑法
第二百十條
  偽造、變造私文書，足以生損害於公眾或他人者，處五年以下有期徒刑。
第二百十六條
  行使第二百十條至第二百十五條之文書者，依偽造、變造文書或登載不實事項或使
  登載不實事項之規定處斷。
刑法第二百二十條
  在紙上或物品上之文字、符號、圖畫、照像，依習慣或特約，足以為表示其用意之
  證明者，關於本章及本章以外各罪，以文書論。
  錄音、錄影或電磁紀錄，藉機器或電腦之處理所顯示之聲音、影像或符號，足以為
  表示其用意之證明者，亦同。
  稱電磁紀錄，指以電子、磁性或其他無法以人之知覺直接認識之方式所製成之紀錄
  ，而供電腦處理之用者。
刑法第三百三十九條
  意圖為自己或第三人不法之所有，以詐術使人將本人或第三人之物交付者，處五年
  以下有期徒刑、拘役或科或併科一千元以下罰金。
  以前項方法得財產上不法之利益或使第三人得之者亦同。
  前二項之未遂犯罰之。
《附表一》
時間：八十八年六月十日至九十年十一月十日
全部會員：1.己○  2.丙○○3.庚○○4.辛○○5.姚景惠6.林文旦7.林文旦
          8.廖大財9.楊彩  10.洪鄭秋雪11.林進益12.子○○13.陳淑美14.李昆
          15.詹美津16.詹貴美17.李柏諺18.戊○○19.鍾開旭20.廖清義黃信正
          乙○○廖添鉑李富寅方文魁蔡火旺丑○○壬○○
          丁○○林麗雅（共名）
標會時間  得  標  人         標金   會首以外之    扣除死會以外之
                                    全部會員會款  全部活會會員會款
6.10.    己○                        870000
7.10.   姚景惠              0000     000000
8.10.   丙○○（己○冒標）  0000     000000      000000
9.10.   丑○○（己○冒標）  0000     000000      000000
10.10.   林文旦              0000     000000
11.10.   庚○○（己○冒標）  0000     000000      000000
12.10.   鍾良家（己○冒標）  0000     000000      000000
1.10.   壬○○（己○冒標）  0000     000000      000000
2.10.   辛○○（己○冒標）  0000     000000      000000
3.10.   丁○○（己○冒標）  0000     000000      000000
4.10.   方文魁              0000     000000
5.10.   林文旦              0000     000000
6.10.   乙○○（己○冒標）  0000     000000      000000
7.10.   鍾開旭              0000     000000
8.10.   林麗雅         0000     000000
被冒標部分
8.10.活會會員2.丙○○3.庚○○4.辛○○6.林文旦7.林文旦8.廖大財9.
                楊彩  10.洪鄭秋雪11.林進益12.子○○13.陳淑美14.李昆  15.
                詹美津16.詹貴美17.李柏諺18.戊○○19.鍾開旭20.廖清義黃
                信正乙○○廖添鉑李富寅方文魁蔡火旺鍾學
                謙壬○○丁○○林麗雅（共名）
9.10.活會會員2.丙○○3.庚○○4.辛○○6.林文旦7.
                林文旦8.廖大財9.楊彩  10.洪鄭秋雪11.林進益12.子○○13.
                陳淑美14.李昆  15.詹美津16.詹貴美17.李柏諺18.戊○○19.鍾
                開旭20.廖清義黃信正乙○○廖添鉑李富寅方文
                魁蔡火旺丑○○壬○○丁○○林麗雅（共名
                ）
11.10.活會會員2.丙○○3.庚○○4.辛○○7.林文旦8.廖大財9.楊彩  10.
                洪鄭秋雪11.林進益12.子○○13.陳淑美14.李昆  15.詹美津16.
                詹貴美17.李柏諺18.戊○○19.鍾開旭20.廖清義黃信正洪
                茂有廖添鉑李富寅方文魁蔡火旺丑○○蔡政
                男丁○○林麗雅（共名）
12.10.活會會員2.丙○○3.庚○○4.辛○○7.林文旦8.廖大財9.楊彩  10.
                洪鄭秋雪11.林進益12.子○○13.陳淑美14.李昆  15.詹美津16.
                詹貴美17.李柏諺18.戊○○19.鍾開旭20.廖清義黃信正洪
                茂有廖添鉑李富寅方文魁蔡火旺丑○○蔡政
                男丁○○林麗雅（共名）
1.10.活會會員2.丙○○3.庚○○4.辛○○7.林文旦8.廖大財9.楊彩  10.
                洪鄭秋雪11.林進益12.子○○13.陳淑美14.李昆  15.詹美津16.
                詹貴美17.李柏諺18.戊○○19.鍾開旭20.廖清義黃信正乙○○廖添鉑李富寅方文魁蔡火旺丑○○蔡政
                男丁○○林麗雅（共名）
2.10.活會會員2.丙○○3.庚○○4.辛○○7.林文旦8.廖大財9.楊彩  10.
                洪鄭秋雪11.林進益12.子○○13.陳淑美14.李昆  15.詹美津16.
                詹貴美17.李柏諺18.戊○○19.鍾開旭20.廖清義黃信正洪
                茂有廖添鉑李富寅方文魁蔡火旺丑○○蔡政
                男丁○○林麗雅（共名）
3.10.活會會員2.丙○○3.庚○○4.辛○○7.林文旦8.廖大財9.楊彩  10.
                洪鄭秋雪11.林進益12.子○○13.陳淑美14.李昆  15.詹美津16.
                詹貴美17.李柏諺18.戊○○19.鍾開旭20.廖清義黃信正洪
                茂有廖添鉑李富寅方文魁蔡火旺丑○○蔡政
                男丁○○林麗雅（共名）
6.10.活會會員2.丙○○3.庚○○4.辛○○8.廖大財9.楊彩  10.洪鄭秋雪
                11.林進益12.子○○13.陳淑美14.李昆  15.詹美津16.詹貴美17.
                李柏諺18.戊○○19.鍾開旭20.廖清義黃信正乙○○廖
                添鉑李富寅蔡火旺丑○○壬○○丁○○林麗
                雅（共名）
《附表二》
時間：八十九年三月十五日至九十年十一月十五日
全部會員：1.己○  2.許憲祥3.洪鄭秋雪4.李國明5.姚景惠6.李政營7.李英
          秋8.劉調銅9.廖色10.許水波11.廖錦讀12.庚○○13.廖本福14.廖文合
          15.癸○○16.許水發17.胡學永18.陳淑美19.乙○○20.李應常楊彩
          （共名）
標會時間  得  標  人         標金   會首以外之    扣除死會以外之
                                    全部會員會款  全部活會會員會款
3.15.    己○                        600000
4.15.   胡學永              0000     000000
5.15.   庚○○（己○冒標）  0000     000000       000000
6.15.   李英秋（己○冒標）  0000     000000       000000
7.15.   廖色                0000     000000
8.15.   廖本福              0000     000000
被冒標部分
5.15.活會會員2.許憲祥3.洪鄭秋雪4.李國明5.姚景惠6.李政營7.李英秋
                8.劉調銅9.廖色10.許水波11.廖錦讀12.庚○○13.廖本福14.廖
                文合15.癸○○16.許水發18.陳淑美19.乙○○20.李應常楊彩
                （共名）
6.15.活會會員2.許憲祥3.洪鄭秋雪4.李國明5.姚景惠6.李政營7.李英秋
                8.劉調銅9.廖色10.許水波11.廖錦讀12.庚○○13.廖本福14.廖
                文合15.癸○○16.許水發17.胡學永18.陳淑美19.乙○○20.李應
                常楊彩（共名）
